臺灣苗栗地方法院交通事件裁定　　　　100年度交聲更字第1號
原處分機關　交通部公路總局新竹區監理所苗栗監理站
異　議　人
即受處分人　曾彥達
上列異議人因違反道路交通管理處罰條例案件，對於交通部公路
總局新竹區監理所苗栗監理站民國99年11月16日所為之竹監苗字
第裁54-HD0000000號處分（原舉發案號：中縣警交字第HD000000
0 號），聲明異議，經本院於100 年1 月19日以99年度交聲字第
482 號裁定後，異議人不服提起抗告，經臺灣高等法院臺中分院
於100 年4 月7 日以100 年度交抗字第229 號將原裁定撤銷，發
回更審，本院裁定如下：
    主  文
原處分撤銷。
曾彥達不罰。
    理  由
一、原處分意旨略以：異議人即受處分人曾彥達於民國99年9 月
    4 日8 時55分許，駕駛車牌號碼170-HP號營業貨運曳引車行
    經臺中縣東勢鎮○○路與豐勢路口處，為臺中縣警察局東勢
    分局東勢派出所警員舉發「不遵守公路或警察機關依第5 條
    規定所發布之命令」違規；嗣異議人於99年9 月9 日繳納罰
    鍰900 元後，又向原處分機關表示不服舉發，經原處分機關
    函請舉發單位調查結果，仍認異議人有上開違規行為，乃依
    道路交通管理處罰條例第60條第2 項第2 款、第63條第1 項
    第1 款暨違反道路交通管理事件統一裁罰基準及處理細則第
    41條第4 項規定，於99年11月16日裁處異議人罰鍰新臺幣90
    0 元，並記違規點數1 點，原處分並無不法等語。
二、異議意旨略以：異議人是在疏浚期間，載運砂石進入信昌砂
    石場，卸完貨後空車駛出，行駛路線係沿臺三線豐勢路行駛
    ，在中正路交岔路口左轉河川便道，行駛之路線並未進入臺
    八線之管制路線，又該路段並未設有禁止標誌，而無從發覺
    為禁止通行路段，因未設禁止標誌，依規即不得舉發，為此
    向法院聲明異議，請求撤銷原處分等語。
三、按交通法庭認為聲明異議有理由者，應以裁定將原處分經聲
    明異議部分撤銷，並自為裁定，道路交通案件處理辦法第19
    條前段定有明文。又法院受理交通事件，準用刑事訴訟法之
    規定，道路交通管理處罰條例第89條前段定有明文。而犯罪
    事實應依證據認定之，無證據不得認定犯罪事實，刑事訴訟
    法第154 條第2 項規定甚明。再依最高法院76年台上字第49
    86號判例所揭示：「認定犯罪事實所憑之證據，雖不以直接
    證據為限，間接證據亦包括在內，然而無論直接或間接證據
    ，其為訴訟上之證明，須於通常一般之人均不致有所懷疑，
    而得確信其為真實之程度者，始得據為有罪之認定，倘其證
    明尚未達到此一程度，而有合理之懷疑存在時，事實審法院
    復已就其心證上理由予以闡述，敘明其如何無從為有罪之確
    信，因而為無罪之判決，尚不得任意指為違法」之意旨。易
    言之，法院於審理行為人違反道路交通管理處罰條例案件，
    於為事實之認定時，如就原處分機關所認定行為人違規之事
    實仍有合理之懷疑，而無法確信行為人確有該當於道路交通
    管理處罰條例各該處罰條文之構成要件事實時，即應依刑事
    訴訟法上待證事實「倘有懷疑，則應從被告之利益作解釋」
    之證據法則，作對異議人有利之認定，合先敘明。
四、經查：
  (一)按為維護道路交通安全與暢通，公路或警察機關於必要時，
    得指定某線道路或某線道路區段禁止或限制車輛通行；又汽
    車駕駛人不遵守公路或警察機關，依第5 條規定所發布命令
    者，處900 元以上1,800 元以下罰鍰，並記違規點數1 點，
    道路交通管理處罰條例第5 條第1 款、第60條第2 項第2 款
    及第63條第1 項第1 款分別定有明文。
  (二)查異議人對於在上開時間，在改制前臺中縣東勢鎮○○路與
    豐勢路口，駕駛車號170-HP號營業貨運曳引車為警攔停之事
    實，並不否認，且有原舉發單位即改制前臺中縣警察局中縣
    警交字第HD0000000 號舉發違反道路交通管理事件通知單1
    份在卷可憑，足證異議人確有於上揭時間駕駛上開車輛行經
    舉發地點之情事。
  (三)又本院依職權函詢改制前臺中縣政府有關其轄區內開放石車
    行駛之路段、公告時間、方式及是否會將上開公告行文至砂
    石車公會，再由砂石車公會轉知砂石車駕駛人等情，經臺中
    縣政府函覆本院略以：「…二本府管制砂石車輛作為以公告
    禁止砂石車輛行駛路段為主，該管制措施規劃與公告之單位
    由各道路管理機關（省道：公路總局所轄工務段、鄉道：本
    府、市區○村里道路：各鄉鎮市公所）辦理。三本府公告砂
    石車輛禁駛路段方式均行文予各縣市政府、本縣警察單位、
    各鄉鎮市公所、臺灣省汽車貨運商業同業公會、臺中縣汽車
    貨運商同業公會、臺中縣砂石商業同業公會等。四公告事項
    中敘明砂石車輛禁行路段與時段、替代道路或如有特殊需要
    ，需通行禁行路段者，可專案向本縣警察局或所轄分局申請
    核發通行證並憑證遵規行駛。」等語，有改制前臺中縣政府
    99 年12 月14日府交行字第0990391373函在卷可參（見本院
    交聲卷第26頁）。
  (四)而本件異議人遭舉發當日行駛之路線，及原處分機關認定異
    議人違規之原因，依證人即本件舉發警員田辛泉到庭具結證
    稱：當日伊在改制前臺中縣中正路與豐勢路口執行取締砂石
    車勤務，該路口是禁行砂石車，伊是在該路口攔停異議人，
    就是臺八線開端，臺八線要申請才能進去，一般砂石車業者
    均知道，不能行砂石車的地點不是東勢大橋（即豐勢路），
    是臺八線，伊是依據勤務分配表上要伊在中正路、豐勢路取
    締，伊才認為異議人行駛豐勢路有違規，伊看到異議人是從
    豐勢路要左轉往粵新堤防方向等語（見本院交聲卷第17頁、
    交聲更卷第12-13 頁）。由證人前述內容，其雖依勤務分配
    表之安排，在中正路與豐勢路口執行取締砂石車勤務，然該
    禁行砂石車之路段，仍應為臺八線中正路，而非豐勢路（依
    本院交聲卷第21頁所附之勤務分配表，勤務內容亦有載明「
    臺八線沿線巡邏取締砂石車」等字樣）。再由證人田辛泉庭
    呈之「臺八線管制砂石車措施」所示，關於臺八線對砂石車
    之管制範圍係起於臺八線0 公里起點處（見本院交聲卷第22
    頁），此對照改制前臺中縣警察局東勢分局函覆本院所附之
    改制前臺中縣東勢鎮○○路與豐勢路口設置禁止砂石車通行
    標誌照片6 張（見本院交聲卷第28至30頁），顯示臺八線之
    0 公里起點係位於改制前臺中縣東勢鎮○○路與豐勢路口之
    往谷關方向端處（該處設立有0 公里起點之標示牌，見第30
    頁下方照片），另設置於該中正路與豐勢路口管制砂石車通
    行之標誌則顯示，僅管制由石岡往卓蘭方向沿臺三線豐勢路
    行駛之砂石車禁止右轉進入臺八線中正路，並未管制沿豐勢
    路直行或左轉、迴轉之砂石車。易言之，倘砂石車由石岡往
    卓蘭方向沿臺三線豐勢路行駛穿越該中正路與豐勢路口，而
    未右轉進入臺八線者，應即不在該公告管制範圍之內。
  (五)復參照本件異議人於本院陳稱：伊當時之行進方向，是從臺
    三線東勢大橋（即豐勢路）左轉要開往洗輪溝，伊行至豐勢
    路與中正路口時並無右轉進入中正路等語（見本院交聲更卷
    第7-10頁），此與證人田辛泉所述之異議人行進方向相符，
    足見異議人駕駛前開砂石車，確實未進入管制之臺八線路段
    至明。
五、綜上所述，本件依卷內現存證據及所得採用之調查證據方法
    ，尚不足以認定異議人有駕駛砂石車行經臺八線，而違反公
    路或警察機關就特定路段禁止特定車輛通行之限制，復查無
    其他積極證據，足認異議人確有前揭違規行為。從而，本件
    違規駕駛行為，並未達於通常一般之人均不致有所懷疑，而
    得確信其為真實之程度，無從使本院為異議人有前揭違規事
    實之確信，揆諸首揭說明，自應作對異議人有利之認定。原
    處分機關不察，對異議人遽為前開裁決，自難認為允當。是
    本件異議人之異議為有理由，應由本院將原處分撤銷，改諭
    知異議人不罰，以資適法。
六、據上論斷，應依道路交通管理處罰條例第87條第2 項、道路
    交通案件處理辦法第19條前段，裁定如主文。
中    華    民    國  100     年    6     月    2     日
                  交通法庭法  官  顏苾涵
以上正本與原本無異
如不服本裁定應於送達後5日內向本院提出抗告狀
中    華    民    國  100     年    6     月    2     日
                          書記官  涂村宇